【裁判字號】    97,上易,535
【裁判日期】    970829
【裁判案由】    詐欺
【裁判全文】
臺灣高等法院高雄分院刑事判決         97年度上易字第535號
上  訴  人  臺灣高雄地方法院檢察署檢察官
被      告  乙○○
上列上訴人因被告詐欺案件，不服臺灣高雄地方法院96年度易字
第3005號中華民國97年5 月20日第一審判決（起訴案號：臺灣高
雄地方法院檢察署96年度偵字第4877號），提起上訴，本院判決
如下：
    主  文
上訴駁回。
    理  由
一、公訴意旨以：被告乙○○（原名傅桂強）為址設高雄縣林園
    鄉○○路○段80號「玟師電訊企業行」之實際負責人，並推
    由鄭秀敏（原審另案通緝中）出面擔任名義負責人，由鄭秀
    敏在板信商業銀行小港分行設立000000000 帳戶並申請支票
    後，由被告乙○○使用支票並負責實際之進出貨業務，二人
    共同基於意圖為自己不法所有之概括犯意聯絡，自民國91年
    4 月底起，連續開立以鄭秀敏為發票人之支票付款之方式或
    以先行進貨再行結算方式，向附表所示公司大量進貨，致各
    該公司陷於錯誤，而將商品送至「玟師電訊企業行」陸續交
    貨，旋於91年6 月底將貨品搬遷一空，惡性倒閉，經附表所
    示公司因所持有之支票提示未如期兌現或欲前往收款時發現
    上情，始知受騙。因認被告乙○○涉犯刑法第339 條第1 項
    之詐欺取財罪嫌。
二、公訴意旨認被告乙○○涉犯詐欺取財犯嫌，係以證人即告訴
    人金鑽實業有限公司（下稱金讚公司）代理人甲○○、證人
    即告訴人駿霆有限公司（下稱霆公司）代理人阮勝南、證人
    即告訴人承嘉通訊網路有限公司（承嘉公司）代理人洪啟雄
    、證人即告訴人有邦通信企業有限公司（下稱有邦公司）代
    理人余文樟、證人即告訴人東訊股份有限公司（下稱東訊公
    司）代理人林明智之證述及被告乙○○之陳述，並有板橋商
    業銀行小港分行支票號碼DM0000000 、DM0000000 、DM0000
    000 號支票、金鑽公司出貨單21張、駿霆公司應收帳款明細
    表1 份、有邦公司銷貨單3 張、承嘉公司銷貨單4 張、東訊
    公司出貨單17張、應收帳款明細對帳單2 份附卷可佐，資為
    論據。
三、訊據被告乙○○堅決否認有詐欺犯行，辯稱其係玟師電訊企
    業行之員工，其僅曾轉交合約及定存單予東訊公司，其餘均
    不知情等語。
四、證據能力之說明：
    (一)證人甲○○於偵查中具結後所為證述及鄭秀敏於偵查中以
      被告身分為陳述，雖性質上亦屬審判外之陳述，惟實務運
      作時，偵查中檢察官向被告以外之人所取得之陳述，原則
      上均能遵守法律規定，不致違法取供，其可信性極高，為
      兼顧理論與實務，乃於修正刑事訴訟法時，增列第159 條
      之1 第2 項，明定被告以外之人於偵查中向檢察官所為陳
      述，除顯有不可信之情況者外，得為證據。而上開證人偵
      查中之證述並無任何佐證可認有顯不可信之情形，而檢察
      官及被告就證人甲○○在偵查中具結後所為證言，在法院
      審理中亦未聲請傳喚實施交互詰問，另鄭秀敏已經原審他
      案通緝致傳喚不到，已無從於法院審理中經檢察官及被告
      實施交互詰問，為獲取更多證據使事實更明確，應認鄭秀
      敏於偵查中以被告身分所為陳述得作為證據。從而，上開
      證人在檢察官偵訊時所為陳述自得作為證據。
    (二)證人即金鑽公司負責人陳春月、承嘉公司員工洪啟雄、有
      邦公司員工余文樟於警詢陳述固係被告以外之人於審判外
      之言詞陳述，但已經檢察官、被告於準備程序同意作為證
      據，且於言詞辯論終結前亦未聲明異議，本院審酌上開證
      人係陳述親身經歷之事實，且與被告間並無仇隙，其錯誤
      性及虛偽性較無可能，是依該言詞陳述作成時之情況，即
      認為適當，依刑事訴訟法第159 條之5 第2 項規定，自得
      為證據。
    (三)金鑽公司出貨單、駿霆公司應收帳款明細表、駿霆公司新
      增客戶資料一覽表、駿霆公司出貨單、有邦公司銷貨單、
      承嘉公司銷貨單、東訊公司出貨單、應收帳款明細對帳單
      均係從事業務之人於業務上或通常業務過程所須製作之紀
      錄文書，因係於通常業務上不間斷而規律之記載，一般均
      有會計等人員校對，記錄時亦無預見日後將作為證據之偽
      造動機，其虛偽之可能性較小，且如讓製作者以口頭方式
      在法庭上再重述過去之事實或數據，實際上有其困難，具
      有一定程度之不可代替性，復無顯不可信之情況，依刑事
      訴訟法第159 條之4 規定，上開文書應具有證據能力。
五、經查：
    (一)被告乙○○於91年4 月至6 月間，任職於玟師電訊企業行
      ，又玟師電訊企業行於附表編號1 ～4 所示時間，各向附
      表編號1 ～4 所示公司購買如附表編號1 ～4 所示金額之
      貨品，並交付如附表編號1 、2 、4 所示支票予附表編號
      1 、2 、4 所示公司以支付貨款，另鄭秀敏與附表編號5
      所示東訊公司於91年2 月24日簽約，由玟師電訊企業行代
      為銷售附表編號5 所示東訊公司產品，鄭秀敏並交付彰化
      商業銀行新台幣（下同）10萬元定存單供東訊公司設定質
      權，東訊公司乃於附表編號5 所示時間交付如附表編號5
      所示金額之貨品，嗣於附表編號1 、2 、4 所示支票屆期
      後經提示均不獲兌現，另於91年6 月21日，東訊公司持彰
      化商業銀行定存單辦理質權設定時，因定存單未蓋存戶鄭
      秀敏印章無法辦理，東訊公司欲通知鄭秀敏補蓋，鄭秀敏
      亦不知去向，而後附表所示公司至玟師電訊企業行查看，
      始知玟師電訊企業行已經搬遷一空等事實，已經證人即金
      鑽公司負責人陳春月、承嘉公司員工洪啟雄、有邦公司員
      工余文樟於警詢陳述及證人即駿霆公司員工阮勝南於原審
      審理中結證其甚明，並有附表編號1 、2 、4 所示支票、
      退票理由單、彰化商業銀行存戶鄭秀敏定存單、金鑽公司
      出貨單、駿霆公司應收帳款明細表、駿霆公司新增客戶資
      料一覽表、駿霆公司出貨單、有邦公司銷貨單、承嘉公司
      銷貨單、東訊公司出貨單、應收帳款明細對帳單附卷可稽
       ( 見 偵1 卷第3 頁反面、偵5 卷第3 頁反面～第7 頁反
      面、偵3 卷第4 頁反面～第12頁、偵2 卷第3 頁反面～第
      13頁反面、偵4 卷第6 頁反面～第17頁、偵7 卷第4 頁反
      面～第5 頁反面、），此部分事實即堪認定。
    (二)再鄭秀敏於偵查中以被告身分雖陳述其僅係玟師電訊企業
      行名義負責人，玟師電訊企業行實際上是被告開設及負責
      業務，被告係經由「東東」介紹認識，「東東」係杜耀輝
      等語 (見偵8 卷第11頁、第13頁反面、第15頁），然鄭秀
      敏嗣於偵查中以被告身分又陳稱係被告拿「東東」之證件
      向其介紹該人為「東東」，原係「東東」表示要以其名義
      開設玟師電訊企業行，之後「東東」即介紹被告及原金鑽
      公司負責人與其認識，被告及「東東」一起表示要以其名
      義開設玟師電訊企業行等語 (見偵8 卷第22頁反面～第23
      頁）。鄭秀敏就其與被告、「東東」如何認識及何人提議
      以其名義開設玟師電訊企業行之情，前後陳述已相互矛盾
      。又參以證人即原金鑽公司負責人陳春月之夫甲○○（原
      名洪榮成）於偵查中結證稱原係蔡東來帶鄭秀敏來洽租辦
      公室，因當時其有意要將店盤讓，乃主動詢問蔡東來、鄭
      秀敏，由蔡東來洽談，由鄭秀敏簽約，蔡東來並交付鄭秀
      敏簽發之支票，被告原係其公司員工，因蔡東來、鄭秀敏
      將店頂讓，被告及所有員工均留任，由被告擔任主管等語
       (見偵8 卷第25頁反面），證人杜輝耀於偵查中結證稱其
      身分證曾經遺失等語 (見偵8 卷第24頁反面～第25頁），
      並有鄭秀敏簽立之房屋租賃契約書附卷可憑 (見偵8 卷第
      66頁），亦均與鄭秀敏之上開陳述不合。另被告最初於偵
      查中以證人身分陳述其原係金鑽公司員工，後來因為老闆
      甲○○將店讓給鄭秀敏，鄭秀敏叫金鑽公司原有之員工均
      留任，其擔任玟師電訊通訊行副理，店內尚有經理「東東
      」等語 (見偵8 卷第22頁反面），互核與證人甲○○相符
      。是被告之陳述即非無可信，而鄭秀敏於偵查中不利被告
      之陳述，尚不得遽採而為被告不利之認定。
    (三)至證人即承嘉公司員工洪啟雄及證人有邦公司員工余文樟
      於警詢固均陳述由被告全權負責簽約、交貨及交款等語 (
      見偵6 卷第2 、3 頁），證人即原東訊公司員工蔣嘉真在
      偵查中固結證稱被告有與其接洽貨品等語 (見偵8 卷第55
      頁反面～第56頁）。然參以承嘉公司之送貨均係由玟師電
      訊企業行員工侯宜君簽收，有邦公司之送貨亦非由被告簽
      收，有承嘉公司及有邦公司之銷售單在卷可佐 (見偵5 卷
      第2 頁反面～第4 頁），核與證人洪啟雄、余文璋上開陳
      述不符，證人洪啟雄、余文璋之陳述是否確實，即非無疑
      。另證人即金鑽公司負責人陳春月於警詢陳述鄭秀敏自90
      年9 月間起至91年6 月間止，每月向其購貨等語 (見偵2
      卷第2 頁），證人即駿霆公司員工阮勝南於原審審理中結
      證稱：「……和我們簽約的是鄭秀敏，被告有時在旁邊聽
      ，有時沒有，我印象中他（被告）沒有發表什麼意見，因
      為他（被告）並不重要，所以我沒有記得他講什麼話。是
      一個叫什麼『東』的人跟我接洽……簽約的人是鄭秀敏，
      在這件事情，我對被告沒有什麼印象」、「『東仔』開這
      間店是跟被告的老闆洪榮成盤的，被告有來幫忙什麼事情
      ，我沒有印象，因為對被告沒有什麼印象，因為被告及原
      來金鑽公司的小姐在盤讓後都留在玟師電訊繼續工作。被
      告不是老闆是職員。因為叫貨都是小姐，所以我跟被告比
      較沒有什麼接觸，公司快要關起來那一天早上，被告也打
      電話給我們說要趕快去搬貨……」、「……因為營業地點
      在一樓，員工在一樓，被告也在一樓，二樓是辦公室……
      我送貨過很多次，只上去過一兩次，只看到『東仔』，沒
      有看到其他人……」等語（見原審卷第153 ～154 頁）。
      足見玟師電訊企業行與金鑽公司、駿霆公司之業務往來，
      係由「東東」與鄭秀敏負責，被告並未參與玟師電訊企業
      行與金鑽公司、駿霆公司之業務接洽。再衡諸常情，被告
      既任職係玟師電訊企業行，其與附表所示公司接洽業務，
      亦屬業務上所需，尚難因此即認被告係玟師電訊企業行之
      實際負責人。況被告倘係玟師電訊企業行實際負責人，且
      被告有不法所有意圖及行為，被告豈有告知駿霆公司前往
      取回該公司貨品之舉？是被告辯稱其僅係玟師電訊企業行
      之員工，並受指示與東訊公司接洽，非無可信。
    此外，復無其他積極證據足證被告有不法所有之意圖，並與
    鄭秀敏、蔡東來間有詐欺取財之犯意聯絡及行為分擔，被告
    之詐欺犯行尚屬不能證明。
六、原審以不能證明被告犯罪，諭知被告無罪之判決，核無不合
    ，檢察官上訴意旨，指摘原判決不當，為無理由，應予駁回
    。
據上論斷，應依刑事訴訟法第368 條，判決如主文。
本案經檢察官林敏惠到庭執行職務。
中    華    民    國    97    年    8     月    29    日
                  刑事第八庭    審判長法  官   李炫德
                                      法  官   陳志銘
                                      法  官   郭玫利
以上正本證明與原本無異。
不得上訴。
中    華    民    國    97    年    8     月    29    日
                                      書記官   楊茱宜
附表：
┌──┬──────┬───────┬──────┬───────────┐
│編號│  被害公司  │   時    間   │被詐欺金額  │    交付支票明細      │
│    │            │              │（新台幣）  │                      │
├──┼──────┼───────┼──────┼───────────┤
│ 1  │金鑽實業有限│91年5月25日起 │26萬3千560元│發票人玟師電訊企業行、│
│    │公司        │至91年6月21日 │            │發票日期91年6 月23日、│
│    │            │              │            │發票號碼DM0000000 號、│
│    │            │              │            │面額26萬3千560元。    │
├──┼──────┼───────┼──────┼───────────┤
│ 2  │駿霆有限公司│91年4月26日起 │4萬76元     │發票人玟師電訊企業行、│
│    │            │至91年6月24日 │            │發票日期91年7 月20日、│
│    │            │              │            │發票號碼DM0000000 號、│
│    │            │              │            │面額4 千200 元。      │
├──┼──────┼───────┼──────┼───────────┤
│ 3  │承嘉通訊網路│91年6月14日   │4萬2千560元 │                      │
│    │有限公司    │              │            │                      │
├──┼──────┼───────┼──────┼───────────┤
│ 4  │有邦通信企業│91年6月24日   │5萬6千50元  │發票人玟師電訊企業行、│
│    │有限公司    │              │            │發票日期91年6 月24日、│
│    │            │              │            │發票號碼DM0000000 號、│
│    │            │              │            │面額5 萬6 千50元。    │
├──┼──────┼───────┼──────┼───────────┤
│ 5  │東訊股份有限│91年5月27日起 │39萬5千410元│                      │
│    │公司        │至91年6月21日 │            │                      │
└──┴──────┴───────┴──────┴───────────┘


司法院資訊處製作；財團法人民間司法改革基金會備份。
